【裁判字號】    99,交抗,211
【裁判日期】    991230
【裁判案由】    聲明異議
【裁判全文】
臺灣高等法院臺南分院交通事件裁定     99年度交抗字第211號
抗  告  人
即受處分人  鄭仲名
上列抗告人即受處分人因違反道路交通管理處罰條例案件，不服
臺灣臺南地方法院中華民國99年11月9日裁定（99年度交聲字第
959號）提起抗告，本院裁定如下：
    主  文
抗告駁回。
    理  由
一、抗告意旨略以：本件違規於民國（下同）99年2月26日原審
    開庭調查時，抗告人業經向承審法官敘明當時機車停放時間
    、地點等情甚詳，經承審法官當庭裁示，抗告人沒有違規事
    實，停車格有點模糊，是個陷阱，以後停車要注意，此案罰
    款會撤銷免罰，罰單會處理掉等語，且本件停車處告示牌明
    確標示時間每天停放，除星期一至星期五、例假日外，則以
    抗告人停車當日98年7月5日，適逢暑假期間，且停在停車格
    內（小部分被惡意刪除抹黑塗掉），亦與行人道上停放機車
    格同排並行，何來違規禁止停車，亦未影響交通、學生安全
    ，倘告示牌不具法律效力及作用，則全國的標示牌亦不用遵
    守，加以本件停車地點是在公園南路，國小後門行人道地段
    停車格內，相較於火車站四周、公園附近違規亂停者，本件
    豈有違規停車之情，爰依法提起抗告等語。
二、本件異議意旨略以：本件違規曾經原審於99年6月2日以98年
    度交聲字第1518號交通事件裁定撤銷對該案受處分人鄭許秀
    雲之裁決處分，並認定公園國小圍牆邊人行道地段於暑假期
    間可供民眾停車，故抗告人夫妻雖有於前揭時地停車之行為
    ，但並無違規之情事，該案並已確定。孰料原處分機關嗣後
    竟另以抗告人就同一案件施以裁罰，原處分機關如此濫權，
    且多次對同一案件施以裁罰，實難甘服，為此聲明異議，請
    求撤銷原處分等語。
三、經查：
  (一)按汽車駕駛人停車時，在禁止臨時停車處所停車，處600元
    以上1,200元以下罰鍰，道路交通管理處罰條例第56條第1項
    第1款定有明文。次按人行道，乃係指為專供行人通行之騎
    樓、走廊及劃設供行人行走之地面道路與人行天橋及人行地
    下道；且人行道不得臨時停車，道路交通管理處罰條例第3
    條第3款、道路交通安全規則第111條第1款分別定有明文。
    而道路交通安全規則所稱之「汽車」，係指在道路上不依軌
    道或電力架線而以原動機行駛之車輛（包含機器腳踏車），
    道路交通安全規則第2條第1項第1款規定參照。參以道路交
    通標誌標線號誌設置規則第190條第1項、第2項規定，車輛
    停放線，用以指示車輛駕駛人停放車輛之位置與範圍，其標
    線之線型為白實線，線寬10公分，但機器腳踏車停放線劃設
    於非車道上者，得採用線寬5公分。基此，人行道上除繪有
    線寬10或5公分之白色停放線，得以停車外，其餘人行道皆
    禁止臨時停車甚明。
  (二)查抗告人於98年7月5日10時7分許，駕駛案外人鄭許秀雲所
    有之車牌號碼VGG-031號輕型機車（下稱系爭機車），在臺
    南市○○○路公園國小人行道地段停車，經臺南市警察局員
    警以「在禁止臨時停車處所停車」為由予以製單舉發，嗣經
    原處分機關即交通部公路總局嘉義區監理所臺南監理站於99
    年7月13日以受處分人違規事實明確，依道路交通管理處罰
    條例第56條第1項第1款之規定，裁處抗告人罰鍰新台幣600
    元等情，有原處分機關99年7月13日嘉監南字第裁74-S00000
    000號裁決書及舉發機關98年7月5日南市警交字第S00000000
    號舉發通知單等件在卷為證。
  (三)又系爭機車於上揭時地違規停放之事實，依舉發機關99年2
    月2日南市警交字第09950034250函檢附之違規採證照片5幀
    、違規區相關告示牌採證照片4幀及違規拖吊現場錄影光碟1
    片等資料顯示，抗告人所駕駛之系爭機車係停放於此黑色塗
    料塗銷之區域中，業據本院調取98年度交聲字第1518號卷核
    閱無訛（見原審交聲字第1518號卷第58至61頁），並有上揭
    違規照片附卷可稽，而抗告人於上開98年度交聲字第1518號
    案件之99年2月25日調查庭中當庭自承，其停車位置確實係
    在上開採證照片中（見原審交聲字第1518號卷第60、61頁）
    所示之系爭機車所在位置，且其有看見該停車線條為黑色之
    事實，有該次訊問筆錄可按（見原審交聲字第1518號卷第66
    頁正反面），且抗告人對此事實亦不爭執，則以本件違規處
    所係位於臺南市公園國小圍牆外人行道處，原則上應不得停
    放機車，除於繪製有白色停車格線之部分，始例外得停放機
    車；而於人行道上原有白色停車格線遭主管機關以黑色塗料
    塗銷之區○○○○道路主管機關依道路交通標誌標線號誌設
    置規則相關規定，對於道路與交通狀況有變更時，取消停車
    格線設置之裁量措施，經塗黑白色格線後則屬禁止停車之區
    域，抗告人既係將系爭機車停放在已屬禁止停車區域之黑色
    線條範圍內之事實，堪以認定，則抗告人有本件違規行為已
    臻明確。況交通標線之設置、取消，乃主管機關依據道路交
    通標誌標線號誌設置規則所規範之法定方式為之（體形、顏
    色、大小、圖案、字體、反光、照明及設置位置等之設計，
    道路交通標線標誌號誌設置規則第234條規定參照），究非
    一般人得任意使用，縱遭人惡意塗黑，所使用多為黑色噴漆
    或塗料，所呈現之效果與主管機關塗銷之效果，一般人肉眼
    得以辨識，主管機關更無誤認之虞，本件抗告人所違規停放
    行為，經舉發單位予以舉發，並經原處分機關核認無誤，自
    無抗告人所指係遭人惡意塗銷之情。是抗告人空言辯稱遭人
    惡意塗銷云云，尚難採信。
  (四)另本件違規地點處之公園國小圍牆外雖設置有「本路段於開
    學期間以下時段禁止停車違者拖吊，週一至週五：上午07：
    00～08：00、中午12：00～13：00、下午15：00～16：10，
    臺南市政府敬製」告示牌，惟該告示牌下緣尚有一白底黑字
    之告示牌，其內容係「管制範圍：格位編號017、019、021
    」，參以人行道上之機車停車格並無編號，而公園南路路旁
    自用小客車停車格地面上則明確標明有「017」、「019」、
    「021」等編號字樣，此有上揭違規採證照片可稽（見前開
    卷第58頁），顯與該告示牌之管制範圍內容相符，據此可徵
    ，抗告人所稱之告示牌內容，乃用以管制公園南路旁上揭編
    號之自用小客車停車格，而抗告人停放機車之位置為人行道
    禁止停車區域，自與該告示牌之管制範圍無涉，是抗告人以
    此為據，認定其係於暑假期間且是星期假日停車，自得允許
    停車，並指摘原處分機關裁處違法云云，顯係誤解，尚不足
    採。是以，抗告人違規停放系爭機車之位置，非屬告示牌公
    告開放區域，並質疑告示牌之法律效力，容有誤解，非有理
    由。
  (五)至抗告人以99年6月2日原裁定法院98年度交聲字第1518號交
    通事件裁定曾撤銷對抗告人之妻子鄭許秀雲之裁決處分，並
    認定公園國小圍牆邊人行道地段於暑假期間可供民眾停車，
    故無違規停車之事實，該案已經確定，本案不得再為裁罰云
    云。惟查上揭98年度交聲字第1518號交通事件裁定中，係以
    因道路交通管理處罰條例第56條第1項規定係處罰「汽車駕
    駛人」而非「汽車所有人」，該案審理中查明實際駕駛人乃
    抗告人鄭仲名，而非鄭許秀雲，則原處分機關逕裁罰汽車所
    有人鄭許秀雲，與上開規定不合，因此撤銷98年11月24日原
    裁決處分，發回原處分機關查明後另為妥適之裁罰，而並未
    就本件停車行為有無違規之部分加以認定，此可參見上開裁
    定內容自明。又上述98年11月24日裁決處分及98年度交聲字
    第1518號交通事件裁定之對象係鄭許秀雲，而非抗告人，故
    原處分機關既因查知實際駕駛人為抗告人鄭仲名，而對抗告
    人所為本件99年7月13日裁決處分，不但裁罰對象不同，且
    先前對鄭許秀雲之裁決處分業經撤銷，本件並無重複裁罰之
    情。是以，抗告人抗告意旨指稱，前案裁定業經原審承審法
    官認定無違規停車，且本件有重複裁罰云云，容有誤會，不
    可憑採。
  (六)末查，抗告意旨另以，本件違規停車時地，既在國小後門並
    為暑假期間，自不影響交通且相較於其他嚴重違規停車情形
    ，本件違規無妨礙交通、安全之虞云云。惟第三人所涉交通
    違規情事，由主管機關予以裁罰，他人違規之事由，不足以
    作為抗告人交通違規案件免罰之事由。又抗告人所謂不影響
    交通，乃抗告人個人主觀之認定，抗告意旨執此為辯，並不
    可採。
  (七)綜上所述，原裁定以抗告人確於上開時、地駕駛機車在禁止
    臨時停車處所停車，有違規行為，原處分機關裁處抗告人罰
    鍰600元，於法尚無違誤，而駁回抗告人之異議；本院經核
    原裁定並無違誤。抗告人抗告意旨指摘原裁定不當，請求撤
    銷原裁定，為無理由，應予駁回。
四、據上論斷，應依道路交通案件處理辦法第26條，刑事訴訟法
    第412條，裁定如主文。
中    華    民    國    99    年    12    月    30    日
                  刑事第六庭    審判長法  官  董武全
                                      法  官  林英志
                                      法  官  孫玉文
以上正本證明與原本無異。
不得再抗告。
                                      書記官  王薇潔
中    華    民    國    99    年    12    月    30    日

司法院資訊處製作；財團法人民間司法改革基金會備份。
